臺灣臺北地方法院民事判決
111年度金字第75號
原      告  許寶桂  
被      告  張承澔

上列原告因被告違反銀行法等案件，提起刑事附帶民事訴訟，請
求侵權行為損害賠償，經本院刑事庭裁定移送前來（110年度附
民字第326號），本院於民國111年10月6日言詞辯論終結，判決
如下：
    主      文
一、被告應給付原告新臺幣伍拾肆萬貳仟元，及自民國110年6月
    1日起至清償日止，按週年利率5%計算之利息。
二、訴訟費用由被告負擔。
三、本判決於原告以新臺幣壹拾捌萬零陸佰陸拾柒元為被告供擔
    保後，得假執行。但被告如以新臺幣伍拾肆萬貳仟元為原告
    預供擔保，得免為假執行。
    事實及理由
一、原告主張：伊於民國107年5月間經友人介紹認識被告（原名
    張振龍、張詠勝），並持續參加由Financial.org（下稱FO
    公司）於臺北101大樓舉辦之金融講座，被告除以FO公司投
    資人之身份分享投資經驗，並擔任講師授課，招攬伊投資FO
    公司所聲稱每個月可還本8%加利息8%，幾年就可以還本，伊
    遂107年5月11日自伊所有之華泰商業銀行古亭分行帳戶匯款
    新臺幣（下同）32萬5,000元至FO公司帳戶，嗣招攬人員改
    稱將以FO公司自行發行之FOIN虛擬貨幣給付，並告知若未再
    加碼投資，則伊之前已投資之款項將無法領回，伊遂於同年
    6月28日再匯款21萬7,000元至FO公司帳戶（合計54萬2,000
    元）。詎FO公司於107年6月底強制將伊前開投資金額全數轉
    為FOIN虛擬貨幣，又自107年10月間起停止出金，且不斷延
    後公開交易FOIN虛擬貨幣時程並關閉交易網站，致伊無法拿
    回投資款項，伊乃向臺北市政府警察局松山分局（下稱松山
    分局）報案，被告業經臺灣臺北地方檢察署（下稱臺北地檢
    署）檢察官以違反銀行法等罪嫌提起公訴。被告不法侵害伊
    之權利，爰依侵權行為之法律關係，請求被告賠償損害等語
    。並聲明：㈠被告應給付原告54萬2,000元，及自刑事附帶民
    事起訴狀起訴狀繕本送達翌日起至清償日止，按週年利率5%
    計算之利息。㈡願供擔保，請准宣告假執行。
二、被告則以：伊與原告素不相識，亦未曾收取原告任何投資款
    ，對於原告有無實際參與投資、投資金額數目、投資方式及
    過程均不知悉，原告因投資所受損害與伊不具因果關係。且
    伊與原告均為投資者，伊自106年3月1日至108年1月11日間
    ，陸續投資FO公司459萬2,000元及收購FOIN虛擬貨幣，可知
    伊亦為被害人，無法預料FO公司無預警停止一切投資作業，
    甚至直接關閉後台投資網站。況原告於投資款項時即已知悉
    FO公司並非銀行業者，知道FO公司不能從事投資事業，就應
    已知自己被騙了，其侵權行為損害賠償請求權時效應自其交
    付投資款時起算，原告於109年6月30日（應為誤載，起訴狀
    所蓋本院收文戳為「110年5月12日」）提起本件訴訟，其請
    求權已逾民法第197條規定之2年時效而消滅，伊為時效抗辯
    ，原告即不得再對伊為請求等語，資為抗辯。並聲明：㈠原
    告之訴駁回。㈡如受不利之判決，願供擔保，請准宣告免為
    假執行。　
三、本院之判斷：
  ㈠按因故意或過失，不法侵害他人之權利者，負損害賠償責任
    。違反保護他人之法律，致生損害於他人者，負賠償責任，
    但能證明其行為無過失者，不在此限，民法第184條第1項前
    段及第2項分別定有明文。又按除法律另有規定者外，非銀
    行不得經營收受存款。銀行法第29條第1項定有明文。此項
    規定，旨在保障存款人權益，使其免受不測之損害，自屬保
    護他人之法律。同法第29條之1規定，以借款、收受投資、
    使加入為股東或其他名義，向多數人或不特定之人收受款項
    或吸收資金，而約定或給付與本金顯不相當之紅利、利息、
    股息或其他報酬者，以收受存款論。係為保障社會投資大眾
    之權益，及有效維護經濟金融秩序，而將此種脫法收受存款
    行為擬制規定為收受存款。故有違反銀行法而造成損害，違
    反銀行法之人均應負損害賠償責任，此有最高法院103年度
    台上字第1198號民事判決參照。
　㈡原告主張其經友人介紹至臺北101大樓參加金融講座，被告於
    金融講座擔任主講，除分享其投資經驗，並對其為相關投資
    說明，聲稱投資FO公司每個月可還本8%加利息8%，幾年就可
    以還本，致其先後匯款合計54萬2,000元至FO公司帳戶，事
    後FO公司強制將其投資金額全數轉為FOIN虛擬貨幣，且不斷
    延後公開交易FOIN虛擬貨幣時程並關閉交易網站，致其無法
    拿回投資款項，其向松山分局報案後，被告經臺北地檢署檢
    察官提起公訴等情，業據其提出匯款單、課程學員證、課程
    表、上課現場照片及臺北地檢署檢察官109年度偵字第24631
    號併辦意旨書等為證(見本院卷第71至79頁、第53至58頁)，
    堪認屬實。而被告對於本院109年度金重訴字第1號刑事判決
    （下稱刑案判決）事實欄所記載「張承澔經夏世紘介紹認識
    白偉宏後，明知富南斯集團並非銀行，不得以投資之名義向
    多數人或不特定人收受款項或吸收資金，而約定或給付與本
    金顯不相當之紅利，且富南斯集團向主管機關公平交易委員
    會完成多層次傳銷事業報備程序後，並無以合理市價推廣、
    銷售其會員申請書所載套裝課程之事實，而係以介紹他人（
    即下線）參加為主要收入來源，竟與白偉宏、包子、梁祐鈞
    共同基於違反銀行法非法收受存款及違反多層次傳銷管理法
    第18條之犯意聯絡，受白偉宏招募成為富南斯集團上開說明
    會、『新人培訓課程』、『講師培訓課程』及TBC會員培訓活動
    之主要講師團隊，除以自己為Financial.org.投資人之身分
    上臺分享外，並長時間、頻繁且固定擔任富南斯集團舉辦之
    說明會、課程、培訓活動之主力講師團隊，於106年3月22日（
    即附表1-4編號666）起至108年12月19日（即附表1-4編號75
    8）止，共招攬如附表1-4所示之投資人及款項，合計3億1,3
    59萬7,125元，其中李榮華為領導之款項計456萬7,450元。
    張承澔另經由蔡佳恩（67萬9,000元）、許麗華（513萬2,50
    0元）、侯孟均（4,163萬3,000元）為富南斯集團招募不特
    定人加入投資方案而吸收資金，加計共3億6,104萬1,625元
    。張承澔參與期間，富南斯集團共計吸收資金10億7,946萬9
    ,953元」（見刑案判決第18頁），及原告匯款紀錄在該判決
    附表1-4編號317、533，並未加爭執，僅辯稱「我本身也是
    被害者。原告應該是第十代，十代以後就沒有獎金了，刑事
    判決書上所述的獎金只是獎金計算，不一定有領到錢」等語
    （見本院卷第84至85頁），足認被告確有參與富南斯集團金
    融投資說明會、TBC會員培訓活動之主要講師團隊，除以自己
    為FO公司投資人身分上台分享外，並擔任說明會、課程、培
    訓活動之主力講師。原告既因參與被告主講之投資說明會及
    課程後，分別於107年5月11日、6月28日匯款32萬5,000元、
    21萬7,000元至FO公司帳戶，足認原告匯款確係因受被告之
    行為所為，二者間顯有相當因果關係。
　㈢被告雖辯稱其於106年3月1日至108年1月11日間仍持續投資F
    公司，對FO公司之作為並不知情，本身也是受害者云云，惟
    查，被告「作為FO公司組織成員，可因招攬投資人獲得獎金
    ，包含忠誠獎金、對碰獎金及推薦獎金，每介紹1位投資人
    就可以收取他們投資金額6%的推薦獎金，對碰獎金則是每月
    領取投資金額較少一方下線的投資金額的10%，忠誠獎金是
    每個下線每個月的投資金額(美金1萬元)8%中的5%，大約是4
    0美元，但只能領10代」(見刑案判決第84頁)，縱投資人未
    實際將投資款項交付予被告，被告亦透過F0公司制度獲取相
    對應獎金，況被告於答辯狀記載「原告投資款項時，便已知
    悉受款人（按指FO公司）非銀行業者」（見本院卷第65頁)
    ，足見其早已知悉FO公司非銀行業者，不得從事投資事業，
    有違法吸金之疑，竟仍擔任主力講師（重要組織成員）授課
    招攬原告加入投資，且依刑事判決附表1-4張承澔(張振龍）
    吸金金額及將獎金計算表記載領導團隊「張承澔」、編號31
    7、533「許寶桂」（原告），領導團隊忠誠獎金欄、領導團
    隊對碰獎金（2萬獎金1千）欄均有記載獎金數額（見刑事判
    決附表1第31、36頁），足認被告確有自原告匯至FO公司之
    款項獲得獎金，其所辯與事實不符，不足採信。從而，堪認
    被告違反銀行法之行為已侵害原告之權利。
　㈣至被告雖抗辯原告本件侵權行為損害賠償請求權時效應自原
    告交付投資款之時間點起算，原告提起本件訴訟已罹於民法
    197條規定之2年短期時效云云。惟查，原告稱其於107年投
    資當時，裡面的講師都保證這是合法的(本院卷第86頁)，又
    原告係於109年6月30日、109年8月4日製作詢問筆錄及110年
    11月18日參與刑事案件準備程序筆錄，此有爭刑事判決附表
    1第31頁可證，被告對此亦未爭執，再衡以常情，倘原告知
    悉FO公司聲稱之金融投資係違法吸金，其豈會大膽將其退休
    金匯入FO公司帳戶以為投資？故應認原告係於製作詢問筆錄
    前不久（109年間）始知悉FO公司涉嫌違法吸金。被告既未
    舉證證明原告於107年間即已知悉FO公司涉嫌違法吸金，並
    知悉被告對其有侵權行為，則原告於110年5月12日提起本件
    刑事附帶民事訴訟(見110年度附民字第326號卷，下稱附民
    卷第5頁)，距其於109年間始知悉FO公司涉嫌違法吸金並未
    逾越2年，是被告為時效抗辯尚非有據，不足採認。
　㈤末按給付無確定期限者，債務人於債權人得請求給付時，經
    其催告而未為給付，自受催告時起，負遲延責任。其經債權
    人起訴而送達訴狀，或依督促程序送達支付命令，或為其他
    相類之行為者，與催告有同一之效力。又遲延之債務以支付
    金錢為標的者，債權人得請求依法定利率計算之遲延利息，
    民法第229條、第233條第1項分別定有明文。原告請求被告
    給付自刑事附帶民事起訴狀繕本送達之翌日起，按週年利率
    5%之遲延利息，為屬有據。又查本件刑事附帶民事起訴狀繕
    本係於110年5月21日寄存送達於被告住所地轄區內基隆市警
    察局第二分局八斗子分駐所，依民事訴訟法第138第2項規定
    ，於寄存後10日即110年5月31日發生送達效力，有本院送達
    證書在卷可稽(見附民卷第11頁)，揆諸前揭規定，原告請求
    被告給付自110年6月1日起至清償日止，按年息5％計算之法
    定遲延利息，洵屬有據。
四、綜上所述，原告依侵權行為之法律關係，請求被告給付原告
    54萬2,000元，及自110年6月1日起至清償日止，按週年利率
    5%計算之遲延利息，為有理由，應予准許。另兩造均陳明願
    供擔保分別聲請准予宣告或免為假執行，核無不合，爰分別
    酌定相當擔保金額准許之。
五、本件事證已臻明確，兩造其餘攻擊防禦方法及證據，經本院
    斟酌後，認為均不足以影響本判決之結果，爰不一一論述，
    附此敘明。
六、據上論結，原告之訴為有理由，爰依民事訴訟法第78條、第
    390條第2項、第392條第2項，判決如主文。　　
中　　華　　民　　國　　111 　年　　10　　月　　27　　日
                  民事第六庭    法　官　林春鈴

以上正本係照原本作成
如對本判決上訴，須於判決送達後20日內向本院提出上訴狀。如
委任律師提起上訴者，應一併繳納上訴審裁判費。
中　　華　　民　　國　　111 　年　　10　　月　　27　　日
                                書記官　鍾尚勲